臺灣士林地方法院民事判決
109年度重訴字第245號
原      告  林秀珠  
訴訟代理人  沈明欣律師
被      告  陳軟    
            陳裴玉  
上二人共同
訴訟代理人  曾國龍律師
複  代理人  許嘉芬律師
被      告  陳秋勇  

            陳治尹  
            陳季良  
            陳信竹  
            陳孟甫  
兼上  四人
共      同
訴訟代理人  陳利光  
被      告  陳文德  
            陳文華  
            蔡玉秀  
            陳建宸  

            陳彥蓉  

            陳彥翎  

兼上  六人  
共      同
訴訟代理人  陳文銘  
上列當事人間分割共有物事件，本院於民國110年10月1日言詞辯
論終結，判決如下：
    主  文
兩造共有坐落新北市汐止區金龍段一五０、一五二、一五五、一
五八、一六０、一六四、一六五、二五七、二六二、二八七、二
八八、三０八地號土地應合併分割，分割方式：如附圖「備註欄
」所示編號A 面積八點六五平方公尺之土地，分歸被告陳文德、
陳文銘、陳文華、蔡玉秀、陳建宸、陳彥蓉、陳彥翎取得，並按
附表二編號1至7之應有部分比例維持共有；編號C 面積五百二十
點一一平方公尺之土地，分歸原告與被告陳治尹、陳季良、陳信
竹、陳利光、陳孟甫取得，並按附表二編號8至13之應有部分比
例維持共有；編號D 面積五百二十點一平方公尺之土地分歸被告
陳秋勇單獨取得所有；編號E面積五百二十點一平方公尺之土地
分歸被告陳軟、陳裴玉取得，並按附表二編號14至15之應有部分
比例維持共有；編號F面積一百三十六點二九平方公尺之土地由
原告與被告陳軟、陳秋勇、陳治尹、陳季良、陳信竹、陳利光、
陳孟甫取得，並按附表二編號16至23之應有部分比例維持共有。
被告陳秋勇應分別給付原告與被告陳孟甫、陳季良、陳利光、陳
治尹、陳信竹、陳軟、陳裴玉如附表三「補償金額」欄所示之金
額。
訴訟費用由原告、被告各按如附表四「訴訟費用負擔比例」欄所
示之比例負擔。
    事  實  及  理  由
一、本件被告陳文德、陳文銘、陳文華、蔡玉秀、陳建宸、陳彥
    蓉、陳彥翎未於言詞辯論期日到場，核無民事訴訟法第386 
    條各款所列情形，爰依原告之聲請，由其一造辯論而為判決
    。
二、原告主張：兩造共有新北市汐止區金龍段150、152、155、1
    58、160、164、165、257、262、287、288、308地號土地（
    下稱系爭各地號土地，合稱系爭土地），在法律上無不能分
    割之情事，且兩造亦無不可分割之約定，爰依民法第823 條
    、第824 條規定，請求合併分割等語。並聲明：兩造共有之
    系爭土地應予合併分割如主文第一項所示，並由被告陳秋勇
    向其他共有人為如主文第二項所示之補償。
三、被告抗辯：
㈠、被告陳秋勇、陳治尹、陳季良、陳信竹、陳利光、陳孟甫均
    稱：同意原告之請求等語。　　
㈡、陳軟、陳裴玉則稱：除找補部分之金額，被告計算金額較原
    告主張金額每人均多1元外，其餘部分同意原告之主張等語
    。　　
㈢、被告陳文德、陳文銘、陳文華、蔡玉秀、陳建宸、陳彥蓉、
    陳彥翎則以：同意就原告提出之分割方案中如附圖備註欄所
    示A部分土地，繼續維持共有等語。
三、得心證理由：
㈠、按各共有人，除法令另有規定外，得隨時請求分割共有物。
    但因物之使用目的不能分割或契約訂有不分割之期限者，不
    在此限，民法第823 條第1 項定有明文。本件原告為系爭土
    地之共有人，其中系爭288地號土地之使用分區為道路用地
    、其餘地號土地之使用分區為第二種住宅區，有原告提出之
    土地登記謄本（本院卷一第50至120頁），及新北市不動產
    估價師公會110年9月7日（110）估字第003-1號估價報告書
    （併卷存放，下稱系爭估價報告）所附土地使用分區證明書
    可稽，又依其使用目的並無不能分割之情事，且共有人間並
    無不分割之特約，兩造既無法協議分割，則原告請求分割系
    爭土地，應予准許。
㈡、按分割之方法不能協議決定，或於協議決定後因消滅時效完
    成經共有人拒絕履行者，法院得因任何共有人之請求，命為
    下列之分配：一以原物分配於各共有人。但各共有人均受原
    物之分配顯有困難者，得將原物分配於部分共有人。二原物
    分配顯有困難時，得變賣共有物，以價金分配於各共有人；
    或以原物之一部分分配於各共有人，他部分變賣，以價金分
    配於各共有人。以原物為分配時，如共有人中有未受分配，
    或不能按其應有部分受分配者，得以金錢補償之。以原物為
    分配時，因共有人之利益或其他必要情形，得就共有物之一
    部分仍維持共有。共有人相同之數不動產，除法令另有規定
    外，共有人得請求合併分割。共有人部分相同之相鄰數不動
    產，各該不動產均具應有部分之共有人，經各不動產應有部
    分過半數共有人之同意，得適用前項規定，請求合併分割；
    但法院認合併分割為不適當者，仍分別分割之。民法第824 
    條第2 項、第3 項、第4 項、第5 項、第6項定有明定。又
    按定共有物分割之方法，固可由法院自由裁量，但仍應斟酌
    各共有人之意願、共有物之性質、價格、分割前之使用狀態
    、經濟效用、分得部分之利用價值及全體共有人之利益等有
    關情狀，定一適當公平之方法以為分割。又分割共有物，以
    消滅共有關係為目的，法院裁判分割共有物土地時，除因該
    土地內部分土地之使用目的不能分割或部分共有人仍願維持
    其共有關係，應就該部分土地不予分割或准該部分共有人成
    立新共有關係外，應將土地分配於各共有人單獨所有，最高
    法院96年度台上字第108 號判決參照。經查：
１、本件原告請求就系爭土地合併分割，而系爭土地除系爭158、
    165地號土地以外之其餘地號土地皆為原告與陳軟、陳秋勇
    、陳孟甫、陳利光、陳季良、陳治尹、陳信竹所共有；系爭
    158地號土地為原告與陳裴玉、陳秋勇、陳孟甫、陳利光、
    陳季良、陳治尹、陳信竹所共有；系爭165地號土地為兩造
    所共有；各人應有部分如附表一所示，有原告提出之土地登
    記謄本可稽（本院卷一第50至120頁）。依前開說明，系爭
    土地除系爭158、165地號土地以外之其餘地號土地，共有人
    均相同，自得為合併分割；而系爭158、165地號土地之共有
    人雖與其餘地號土地共有人僅部分相同，然系爭158、165地
    號土地與系爭164地號土地相鄰，有附圖即新北市汐止地政
    事務所110年1月27日土地複丈成果圖可稽（本院卷二第434
    頁），且系爭158地號土地之共有人，系爭164地號土地之共
    有人，均同意合併分割；系爭165地號土地共有人陳秋勇、
    林秀珠、陳孟甫、陳利光、陳季良、陳信竹均同意合併分割
    （本院卷一第160、223頁），上開同意合併分割之共有人應
    有部分已過半數，故原告自得請求將系爭158、165地號土地
    與系爭地號土地合併分割。
 2、查被告陳文德、陳文銘、陳文華、蔡玉秀、陳建宸、陳彥蓉
    、陳彥翎均同意就原告提出之分割方案中如附圖備註欄所示
    A部分土地，繼續維持共有（本院卷二第223頁）；另被告陳
    治尹、陳季良、陳信竹、陳光利、陳孟甫均同意與原告就原
    告提出之分割方案中如附圖備註欄所示C部分繼續維持共有
    ；被告陳秋勇同意單獨取得原告提出之分割方案中如附圖備
    註欄所示D部分；被告陳軟、陳裴玉均同意共有原告提出之
    分割方案中如附圖備註欄所示E部分（本院卷二第272頁）。
    酌以系爭土地如按原告所提分割方案進行合併分割，如附圖
    備註所示C部分由陳治尹、陳季良、陳信竹、陳光利、陳孟
    甫與原告共有，土地雖分作二個區塊而非為同一完整區塊，
    然其中相鄰之編號262（C）、308（C）土地面積合計126.04
    平方公尺，另相鄰之編號152、158（C）、165（C）土地面
    積合計394.07平方公尺，於開發使用上皆屬便利；由被告陳
    秋勇單獨取得如附圖備註欄所示D部分，及由被告陳軟、陳
    裴玉共有如附圖備註欄所示E部分，兩者地形均甚為完整，
    且面積均為520.1平方公尺，於開發使用上甚為便利；如附
    圖備註欄所示A部分土地為形狀狹長且面積僅8.65平方公尺
    之畸零地，如附圖備註欄編號F所示土地為系爭288地號土地
    ，屬於道路用地，均無法為一般開發利用，不宜再為分割更
    小面積，是由被告陳文德、陳文銘、陳文華、蔡玉秀、陳建
    宸、陳彥蓉、陳彥翎就如附圖備註欄編號A所示土地繼續維
    持共有，由原告與被告陳軟、陳秋勇、陳治尹、陳季良、陳
    利光、陳孟甫共有如附圖備註欄編號F所示土地，應為適當
    。是堪認原告所提出並為被告均同意如附圖所示之分割方案
    ，已使各筆分配土地得以發揮最大之經濟效用，並為有效之
    利用，應為適當公平之分割方案。
 3、被告陳軟、陳裴玉主張原告所提之分割方案，如附圖備欄所
    示編號C、D、E部分之價值不等，有以金錢補償其他共有人
    之必要等語。經本院囑託新北市不動產估價師公會就附圖備
    註欄所示編號C、D、E部分（按於系爭估價報告依序列載為
    編號A、B、C）進行估價，該公會之估價結果顯示，如附圖
    備註欄編號C所示土地其中編號152、158（C）、165（C）部
    分每坪單價估算為新臺幣（下同）54萬4000元，另編號262
    （C）、308（C）部分每坪單價估算為56萬8000元，如附圖
    備註欄編號D所示土地每坪單價估算為60 萬8000元，如附圖
    備註欄編號E所示土地每坪單價估算為55萬9000元，有系爭
    估價報告第51頁價格結論可考。足見被告陳秋勇分得之如附
    圖備註欄編號D所示土地確較如附圖備註欄編號C、E土地之
    價值為高，且被告陳秋勇亦同意就此補償其他共有人（本院
    卷二第163 頁），故應由被告陳秋勇補償原告及被告陳軟、
    陳裴玉、陳利光、陳治尹、陳季良、陳信竹、陳孟甫如附表
    三「補償金額」欄所示之金額。
㈣、綜上所述，系爭土地應予分割，本院審酌系爭土地之現狀、
    整體利用之效益、共有人之利益、意願等情，認以原告所提
　　分割方案，分割系爭土地，應屬可採，並應由被告陳秋勇補
    償原告及被告陳軟、陳裴玉、陳利光、陳治尹、陳季良、陳
    信竹、陳孟甫。
四、因共有物分割之事件涉訟，由敗訴當事人負擔訴訟費用顯失
    公平者，法院得酌量情形，命勝訴之當事人負擔其一部，民
    事訴訟法第80條之1定有明文。查系爭土地雖因兩造無法達
    成分割協議，原告因而提起訴訟，惟兩造均因系爭土地之分
    割而互蒙其利，故依上開規定，本院認此部分訴訟費用應由
    兩造按如主文第4項所示之比例負擔始為公平，附此敘明。
五、訴訟費用負擔之依據：民事訴訟法第80條之1。
中　　華　　民　　國　　110 　年　　10　　月　　20　　日
                  民事第一庭法  官  劉逸成
以上正本係照原本作成。
如對本判決上訴須於判決送達後 20 日內向本院提出上訴狀。如
委任律師提起上訴者，應一併繳納上訴審裁判費。
中　　華　　民　　國　　110 　年　　10　　月　　20　　日
                            書記官  康雅婷
附表二：分割後之應有部分比例　　　　　　　　　　　　　　
編號 土地 共有人姓名 應有部分 1 如附圖「備註欄」所示編號A部分土地 陳文德 3/15 2  陳文銘 3/15 3  陳文華 3/15 4  蔡玉秀 3/15 5  陳建宸 1/15 6  陳彥蓉 1/15 7  陳彥翎 1/15 8 如附圖「備註欄」所示編號C部分土地 林秀珠 1/6 9  陳治尹 1/6 10  陳季良 1/6 11  陳信竹 1/6 12  陳利光 1/6 13  陳孟甫 1/6 14 如附圖「備註欄」所示編號E部分土地 陳軟 36143/52010 15  陳裴玉 15867/52010 16 如附圖「備註欄」所示編號F部分土地 陳軟 1/3 17  陳秋勇 1/3 18  林秀珠 1/18 19  陳孟甫 1/18 20  陳利光 1/18 21  陳季良 1/18 22  陳治尹 1/18 23  陳信竹 1/18 
附表三：被告陳秋勇應補償金額
編號 應受補償共有人姓名 補償金額 1 林秀珠 58萬8219元 2 陳孟甫 58萬8219元 3 陳利光 58萬8219元 4 陳季良 58萬8219元 5 陳治尹 58萬8219元 6 陳信竹 58萬8219元 7 陳軟 145萬2340元 8 陳裴玉 63萬7586元 
附表四：
 姓名 訴訟費用負擔比例 1 林秀珠 111/2000 2 陳軟 23/100 3 陳裴玉 1/10 4 陳秋勇 33/100 5 陳利光 111/2000 6 陳治尹 111/2000 7 陳季良 111/2000 8 陳信竹 111/2000 9 陳孟甫 111/2000 10 陳文德 1/1000 11 陳文銘 1/1000 12 陳文華 1/1000 13 蔡玉秀 1/1000 14 陳建宸 1/1000 15 陳彥蓉 1/1000 16 陳彥翎 1/1000